臺灣新北地方法院民事判決
110年度簡上字第215號
上  訴  人  劉惠玲  
訴訟代理人  劉季涵  
被上訴人    曾允喬  
上列當事人間請求侵權行為損害賠償事件，上訴人對於中華民國
110年4月8日本院110年度簡字第1號第一審判決提起上訴，本院
於111 年1月17日言詞辯論終結，判決如下：
    主  文
上訴駁回。
第二審訴訟費用由上訴人負擔。
被上訴人應給付上訴人新臺幣伍拾伍萬肆仟陸佰壹拾捌元部分自
民國一零八年八月二十二日起至一零九年九月十八日止，按週年
利率百分之五計算之利息。
    事實及理由
壹、程序部分
一、按簡易程序第二審為訴之變更或追加，非經他造同意，不得
    為之，但請求之基礎事實同一者、擴張或減縮應受判決事項
    之聲明者，不在此限，民事訴訟法第436 條之1 第3 項準用
    第446 條第1 項但書、第255 條第1項第2 款、第3款分別定
    有明文。上訴人於原審請求被上訴人給付自刑事附帶民事訴
    訟起訴狀繕本送達翌日起至清償日止，按週年利率5%計算之
    遲延利息（見原審簡字卷第51頁），嗣於上訴後擴張請求新
    臺幣（下同）55萬4,618元部分自民國108年8月22日起至109
    年9月18日止，依前開利率計算之遲延利息，並將請求40萬2
    ,000元部分之遲延利息變更自原審民事擴張訴之聲明狀繕本
    送達翌日起算（見本院卷第133頁），經核上訴人於第二審
    訴訟進行中所為55萬4,618元遲延利息之擴張，係基於主張
    遭被上訴人詐欺受有損害之同一基礎事實，而40萬2,000元
    遲延利息起算日變更則係減縮應受判決事項之聲明，揆諸前
    揭規定，並無不合，應予准許。
二、被上訴人經合法通知，未於言詞辯論期日到場，核無民事訴
    訟法第386 條所列各款情形，爰依上訴人之聲請，由其一造
    辯論而為判決。
貳、實體部分
一、上訴人起訴及上訴主張：被上訴人意圖為自己不法之所有，
    基於詐欺取財、偽造、行使偽造準私文書之犯意，於107年3
    月1日起至108年8月19日止，利用所偽造多家銀行帳號匯款
    憑證畫面，致上訴人誤以為被上訴人已完成商品價金交付之
    錯誤，於前開期間依被上訴人不定時之訂貨要求，出貨至被
    上訴人斯時桃園市龜山區租賃處，受有損失58萬4,618元，
    扣除被上訴人已匯還之3萬元，仍受有損失55萬4,618元。又
    被上訴人利用其曾從事美編工作之專長與技能，自107年3月
    1日起開始張貼偽造之匯款憑證予上訴人，自始即無正常付
    款交易意願，且次數多達201次，可知被上訴人故意不法侵
    害上訴人精神自由、意思決定自由之人格法益，且情節重大
    ，上訴人發覺後即向被上訴人追索不法所得，被上訴人仍佯
    稱會向銀行查詢紀錄是否有誤、將請親友湊錢還予上訴人、
    已至銀行貸款對保中云云，隨即取消使用之LINE帳號、停用
    手機號碼、離開承租處，再次以欺騙行為持續不法侵害上訴
    人向其追索不法侵害所得之精神自由與意思決定自由。復且
    ，被上訴人於刑事案件歷次開庭中態度惡劣、毫無悔意，為
    脫免自己刑責而任意誣指上訴人持續騷擾其家人，令上訴人
    內心除因錯誤信賴被上訴人交易誠信深感憤怒，亦因被上訴
    人犯後態度及行為羞辱等情加重精神上痛苦。上訴人因不諳
    法律又無資力聘請律師，多次自己準備龐大交易佐證資料，
    且多次前往官署陳述，工作皆因此停擺而無收入，精神壓力
    大到焦慮、恐慌及失眠。上訴人每每思及被上訴人未花費任
    何運費及成本即可獲取貨物以高達數倍之批發或零售價格變
    現之價金（批發於私密臉書社團成員間或一般電商平台則可
    達5至10數倍均為常例），卻迄今對上訴人無任何補償，上
    訴人因此必須負擔籌措被上訴人未匯款至少50萬元進貨成本
    ，時常擔憂在廠商間若未按時交付進貨款項致名譽受損之精
    神壓力與痛苦外，財務狀況因被上訴人詐欺而長期未進收入
    導致更加窘迫，上訴人請求被上訴人以平均交易金額3,000
    中之2,000元、201次出貨計算之精神慰撫金，共計40萬2,00
    0元。爰依民法第184條、第195條第1項前段規定，請求被上
    訴人賠償55萬4,618元、精神慰撫金40萬2,000元，共計95萬
    6,618元，及其中55萬4,618元部分自被上訴人於108年8月22
    日受催告時起至清償日止，按週年利率5%計算之遲延利息等
    語。
二、被上訴人未於本院言詞辯論期日到場，惟於原審則以：被上
    訴人就刑事案件認定被上訴人應負擔部分並意見，超過部分
    則不同意賠償予上訴人等語，資為抗辯。
三、上訴人於原審聲明：被上訴人應給付上訴人95萬6,618元，
    及自刑事附帶民事訴訟起訴狀繕本送達翌日起至清償日止，
    按週年利率5%計算之利息。原審對於上訴人之請求，判決被
    上訴人應給付上訴人55萬4,618元，及自109年9月19日起至
    清償日止，按週年利率5%計算之利息，並駁回上訴人請求40
    萬2,000元及法定遲延利息（被上訴人就其敗訴部分並未提
    起上訴，業已確定）。上訴人就其敗訴部分不服而提起上訴
    ，且於上訴後為訴之追加，並聲明：㈠原判決關於駁回上訴
    人後開第2 項請求部分廢棄。㈡前開廢棄部分，上訴人應給
    付上訴人40萬2,000 元，及自民事擴張訴之聲明狀繕本繕本
    送達翌日起至清償日止，按週年利率5%計算之利息。㈢被上
    訴人應再給付上訴人55萬4,618元部分自108年8月22日起至1
    09年9月18日止，按週年利率5%計算之利息。被上訴人於本
    院審理時未到場陳述，亦未以書面提出任何聲明。
四、本院之判斷：
    上訴人主張其遭被上訴人詐欺而受有商品損失55萬4,618元
    外，因被上訴人偽造付款憑證，致上訴人陷於錯誤而與被上
    訴人交易，經上訴人發現後仍持續欺騙上訴人，於刑事案件
    中亦無悔意，被上訴人侵害上訴人之精神自由與意思決定自
    由且情節重大，應賠償上訴人精神慰撫金40萬2,000元等語
    ，被上訴人於原審固不否認有詐取上訴人商品之事實，然就
    其應否賠償精神慰撫金，則以前揭情詞置辯。是本件兩造爭
    執所在厥為：㈠被上訴人有無侵害上訴人之人格法益？㈡上訴
    人得否請求被上訴人賠償精神慰撫金為何？經查：
  ㈠被上訴人之侵權行為部分：
  ⒈被上訴人自107年3月1日起至108年8月19日止，陸續傳送偽造
    之網路銀行交易成功畫面，以取信上訴人並逃避求償，致使
    上訴人陷於錯誤，陸續交付共計58萬4,618元商品予被上訴
    人，扣除被上訴人已清償上訴人3萬元，上訴人受有損失55
    萬4,618元，被上訴人業因前開詐欺等犯行經臺灣高等法院
    刑事庭以110年度訴字第1361號判決有罪，並認定被上訴人
    詐欺上訴人共計201次，各次犯行均處有期徒刑2月，應執行
    有期徒刑10月並得易科罰金等情，有前開刑事判決1份在卷
    可稽（見本院卷第169頁至第212頁），堪認上訴人遭被上訴
    人侵害之權利應為財產權。
  ⒉上訴人雖主張被上訴人前開詐欺等犯行同時侵害上訴人之精
    神自由、意思決定自由之人格法益云云，然觀諸前開判決附
    表可知上訴人除編號10、184、191外，均係於被上訴人傳送
    偽造憑證前，即已將商品寄送予被上訴人（見本院卷第178
    頁至第212頁），編號10、191部分則未經被上訴人提出任何
    憑證，編號184部分之偽造憑證所載匯款日期108年7月9日，
    則早於被上訴人於108年7月5日行使該偽造憑證，上訴人並
    於本院自承被上訴人於107年3月1日前係有以匯款或張貼真
    實憑證方式與上訴人交易，合乎雙方約定貨到3日內付款可
    再次交易訂貨，上訴人基於先前交易情況而作出意思表示及
    決定等語（見本院卷第167頁至第168頁），故上訴人應係基
    於與被上訴人之初期交易經驗而信賴被上訴人，乃於被上訴
    人尚未行使偽造憑證或無憑證或憑證顯然有誤之情形下，而
    基於過往信賴即出貨予被上訴人，則上訴人之出貨決定意思
    自由既係因被上訴人過去之正常交易經驗延續而來，亦無事
    證可認被上訴人自始即有詐欺上訴人之意思，難認上訴人如
    前開刑事判決附表所示之出貨決定乃遭被上訴人侵害，故上
    訴人主張其人格法益遭被上訴人侵害，尚難憑採。至被上訴
    人所受商品損失，乃因被上訴人嗣後偽造憑證，致使上訴人
    誤以為被上訴人已經付清而未催討，仍非上訴人之出貨自由
    遭被上訴人侵害所致。另上訴人主張被上訴人於其發覺後仍
    持續欺騙，且於刑事案件中並無悔意，其因此受有至官署陳
    述、負擔進貨成本、商譽受損等精神壓力與痛苦等情，此所
    涉乃上訴人犯後態度以及上訴人訴訟上權利行使，並非上訴
    人之精神自由遭被上訴人侵害所致，況上訴人並無相信被上
    訴人之說詞而未向被上訴人追償商品損失，仍難認上訴人之
    意思表示自由遭被上訴人侵害，故上訴人主張其人格法益遭
    侵害而請求被上訴人賠償精神慰撫金，並非有據。上訴人所
    援引之法院判決，與本案事實並非相同，仍無從比附援引而
    為有利於上訴人之認定。
  ㈡上訴人得否請求精神慰撫金部分：
    按不法侵害他人之身體、健康、名譽、自由、信用、隱私、
    貞操，或不法侵害其他人格法益而情節重大者，被害人雖非
    財產上之損害，亦得請求賠償相當之金額，民法第195條第1
    項前段定有明文。上訴人之精神自由、意思決定自由並未遭
    被上訴人侵害，如前所述，則上訴人主張其人格法益受侵害
    且情節重大，而請求被上訴人賠償精神慰撫金40萬2,000元
    ，即非有據。
五、末按給付無確定期限者，債務人於債權人得請求給付時，經
    其催告而未為給付，自受催告時起，負遲延責任，其經債權
    人起訴而送達訴狀，或依督促程序送達支付命令，或為其他
    相類之行為者，與催告有同一之效力；遲延之債務，以支付
    金錢為標的者，債權人得請求依法定利率計算之遲延利息；
    應付利息之債務，其利率未經約定，亦無法律可據者，週年
    利率為5%，民法第229 條第2 項、第233 條第1 項前段、第
    203 條分別定有明文。上訴人主張其於108年8月22日即向被
    上訴人催討，業據其提出與被上訴人間LINE對話紀錄為佐（
    見本院卷第49頁至第57頁），觀諸被上訴人於前開LINE對話
    紀錄中表示「我算一下金額290956 我把先湊到的3萬匯過去
    了您可以馬上查帳 剩下的我只要一有錢就馬上還 半個月內
    一定還清…」等語（見本院卷第55頁），可認上訴人已向被
    上訴人為催告之意思表示，被上訴人始先匯款3萬元予上訴
    人，故上訴人擴張請求被上訴人自108年8月22日起至109年9
    月18日止，按週年利率5%計算之遲延利息，亦屬有據。
六、綜上所述，上訴人雖遭被上訴人詐欺受有商品損失，惟上訴
    人之人格法益並未遭被上訴人侵害，不得請求被上訴人賠償
    精神慰撫金。從而，上訴人依侵權行為之法律關係，請求被
    上訴人賠償精神慰撫金40萬2,000元，不應予准許。原審為
    上訴人敗訴之判決，核無違誤，上訴意旨指摘原判決此部分
    不當，求予廢棄改判，為無理由，應予駁回。又上訴人於本
    院擴張請求被上訴人應再給付55萬4,816元部分自108年8月2
    2日起至109年9月18日止之遲延利息，為有理由，應予准許
    。至擴張之訴訴訟費用部分，因屬上訴人以一訴附帶請求其
    孳息，依民事訴訟法第77條之2第2項規定不併算其訴訟標的
    價額，而無諭知擴張之訴訴訟費用之負擔，故本院僅就第二
    審訴訟費用部分諭知如主文第2項所示。
七、本件事證已臻明確，兩造其餘之主張、陳述暨攻擊防禦方法
    與證據，經本院斟酌後，認與本件判決結果已不生影響，故
    不一一加予論述，附此敘明。
八、據上論結，上訴人之上訴為無理由，追加之訴為有理由，依
    民事訴訟法第436 條之1 第3 項、第449條第1 項、第385 
    條第1 項前段、第78條，判決如主文。
中　　華　　民　　國　　111 　年　　2 　　月　　21　　日
                  民事第四庭    審判長法　官 張筱琪
　　　　　　　　　
　　　　　　　　　                    法  官 林琮欽
　　　　　　　　　
　　　　　　　　　                    法  官 莊佩頴
以上正本係照原本作成
本判決不得上訴
中　　華　　民　　國　　111 　年　　2 　　月　　21　　日
                            書記官　李瑞芝